臺灣桃園地方法院刑事判決　　　　　　　　　　　　九十三年度訴字第一一八０號
　　公　訴　人　臺灣桃園地方法院檢察署檢察官
　　被　　　告　乙○○　男　三.
　　指定辯護人　本院公設辯護人丙○○
　　　　　　　　本院公設辯護人甲○○
　　被　　　告　丁○○　男　三.
　　選任辯護人　陳傳中律師
右列被告因貪污案件，經檢察官提起公訴（九十三年度偵字第六二八一號），本院判
決如左：
    主      文
乙○○依據法令從事公務有調查職權之人員，對於違背職務之行為，期約賄賂，處有
期徒刑伍年玖月，褫奪公權年。
丁○○不具依據法令從事公務之人員，或受公務機關委託承辦公務之人之身分，對於
依法令從事公務之人員，關於違背職務之行為，期約賄賂，免刑。
    事      實
一、乙○○於民國九十二年底起任職桃園縣政府警察局八德分局廣興派出所巡佐，負
    責辦理警勤區巡邏、犯罪查察及一般刑事案件偵查等業務，為依法令從事公務之
    人員。其於九十三年四月十六日十四時許，接獲綽號「阿弟」之男子提供之線報
    ，得知綽號「哈林」之男子有仲介大陸女子賣淫之行為，其為查緝前開妨害風化
    案件，即商請其友人鍾宏昌偽裝嫖客；並由「阿弟」與「哈林」聯絡偽稱欲與大
    陸女子從事性交易，雙方談妥至位於桃園縣桃園市○○路四九三號「格萊汽車旅
    館」二一三室進行性交易，待部署妥適後，於同日十八時許，其偕同該所警員翁
    祖國、林金柱二人前往該汽車旅館對面等候查緝。迄同日十八時三十分許，渠等
    發現己○○駕駛車牌號碼八四八─ＬＦ號營業小客車搭載劉翠霞、趙桂玲進入格
    萊汽車旅館，該車旋即駛出，惟車內僅餘己○○與趙桂玲二人，渠等研判劉翠霞
    應係前來賣淫，遂前往格萊汽車旅館二一三室查獲鍾宏昌與劉翠霞，乙○○與翁
    祖國再至旅館旁麵店盤查於該處用餐之己○○與趙桂玲，因認己○○、趙桂玲與
    劉翠霞涉有妨害風化及違反社會秩序維護法行為，遂將三人帶回廣興派出所調查
    。經詢問後，己○○坦承接送大陸女子賣淫之妨害風化犯行，劉翠霞亦坦承有從
    事賣淫之違反社會秩序維護法犯行，分由翁祖國、林金柱為渠製作警詢筆錄，而
    趙桂玲否認犯行，乙○○即要求趙桂玲通知其配偶丁○○前來派出所處理後續事
    宜。於該日二十時許，丁○○前來廣興派出所，乙○○即帶領丁○○進入該所副
    所長辦公室，於交談過程，乙○○發覺丁○○與趙桂玲應係虛偽辦理結婚，而使
    趙桂玲得以依親名義來台從事賣淫工作，丁○○再收取人頭費用，二人涉有偽造
    文書、違反臺灣地區與大陸地區人民關係條例等犯行，乙○○基於職務，本應對
    此犯罪行為實施偵查，然因其家中發生事故亟需金錢應急，竟基於違背職務期約
    賄賂之犯意，向丁○○表示可以金錢私下處理此事，並以食指、拇指及中指伸直
    ，另二指彎曲之手勢向丁○○暗示欲索取新臺幣（下同）八萬元之代價，以換取
    其不追查丁○○前開偽造文書等犯行，而丁○○亦因恐其犯行遭警追查、移送，
    遂同意交付賄款八萬元，以換取乙○○不追查其偽造文書、違反臺灣地區與大陸
    地區人民關係條例等犯行。嗣因丁○○未隨身攜帶足夠現金，即外出以電話與友
    人戊○○商請借款事宜，經與戊○○討論後，決定向警方舉發前開乙○○索賄犯
    行，遂由戊○○向法務部調查局桃園縣調查站偵查員姜彥吏申告乙○○索賄犯行
    ，並由丁○○向友人吳益裕借得八萬元現金交予戊○○，由戊○○影印丁○○所
    交付之鈔票及抄錄前開鈔票號碼留存後，併同桃園縣調查站人員前往廣興派出所
    門口，由戊○○出面偽裝欲交付賄款，而調查站人員則埋伏於旁進行偵查、蒐證
    。於該日十二時許，乙○○經由丁○○通知而至該所門口向戊○○拿取現金八萬
    元，其後返回所內，即聽任丁○○偕同趙桂玲離去，而未對二人涉嫌偽造文書等
    犯行為偵查。嗣於同年月十七日零時三十分許，調查站人員見時機成熟，遂報請
    臺灣桃園地方法院檢察署檢察官至廣興派出所實施搜索後，在廣興派出所一樓廁
    所窗外，查扣遭乙○○丟擲之八萬元現金而查獲上情。
    理      由
一、被告乙○○與廣興派出所員警翁祖國、林金柱於前開時、地因查緝違反社會秩序
    維護法案件，而將己○○、趙桂玲與劉翠霞等人帶回廣興派出所等情，業據證人
    翁祖國、林金柱、鍾宏昌、己○○、劉翠霞、趙桂玲於警詢、檢察官偵查中證述
    綦詳，並有桃園縣政府八德分局廣興派出所刑事陳報單、違反社會秩序維護法案
    件現場紀錄、廣興派出所出入登記簿、工作記錄簿各一份可資佐證。
二、被告乙○○於前開時、地向被告丁○○要求賄款八萬元以換取其不對被告丁○○
    所涉偽造文書等犯罪行為實施偵查，並進而與被告丁○○達成賄賂期約一節，迭
    經被告乙○○於警詢中供承：伊將己○○、趙桂玲與劉翠霞帶回派出所後訪談，
    己○○承認載送大陸女子至汽車旅館賣淫，趙桂玲與劉翠霞則否認賣淫，伊指示
    翁祖國製作己○○筆錄，林金柱製作劉翠霞筆錄，因趙桂玲無犯罪事證，故未對
    其製作筆錄。後趙桂玲之夫丁○○前來派出所，伊將丁○○帶入副所長辦公室，
    向其詢問趙桂玲來臺生活及工作情形，言談中，伊認定丁○○與趙桂玲應係假結
    婚，而丁○○亦承認趙桂玲因經濟因素來臺從事賣淫，伊每月可領取三萬元作為
    與趙桂玲假結婚之報酬，丁○○可能心虛，故比出代表金錢之手勢，並詢問伊是
    否能以金錢解決，伊因亟需用錢，故比出八萬元之手勢向丁○○表示可以八萬元
    處理，丁○○應允後即先離開派出所，於同日晚間十二時返回所內，伊依丁○○
    指示至派出所外，有一男子即將一疊鈔票交付予伊，伊心知肚明，即將該筆金錢
    收下，返回所內將趙桂玲交由丁○○帶回（見臺灣桃園地方法院檢察署九十三年
    度偵字第六二八一號卷第五頁背面、第六頁、第一０一頁）；於檢察官偵查中供
    述：伊請丁○○至副所長辦公室，伊向丁○○表示在偵查假結婚真賣淫之犯罪行
    為，丁○○有承認，因伊家中發生事故而亟需用錢，遂向丁○○表示可以八萬元
    解決此事，談好後，約在晚間十二時許，丁○○返回派出所，指示伊到派出所外
    左側，伊依指示外出，即有一男子交付伊八萬元現金，伊收受後返回派出所，就
    讓丁○○帶趙桂玲離去（見臺灣桃園地方法院檢察署九十三年度偵字第六二八一
    號卷第六０頁、第六一頁）；於本院審理時自承：丁○○承認其與趙桂玲為假結
    婚，趙桂玲確實從事賣淫，且稱趙桂玲第一次來台即開始賣淫，丁○○可能心虛
    ，便詢問伊可否私下處理，丁○○係邊以姆指與食指扣成圓圈，其餘三指伸直比
    「三」的方式，代表欲給付三萬元，並出言向伊詢問：「是不是可以這樣處理」
    ，伊考慮後，以拇指、食指、中指向丁○○示意須給付八萬元，請丁○○考慮，
    丁○○即應允（見本院九十三年十月六日審判筆錄）等語綦詳，及被告丁○○於
    警詢中供稱：九十三年四月十六日晚間八時許，伊接獲伊太太趙桂玲來電，告知
    其被警察帶至廣興派出所，伊即趕至廣興派出所，甫一抵達，乙○○即告知伊趙
    桂玲因涉嫌妨害風化為警查獲，乙○○便將伊帶至一個小房間，並要求伊規勸趙
    桂玲承認從事性交易，經伊詢問趙桂玲，趙桂玲否認有從事性交易，惟乙○○堅
    稱趙桂玲從事性交易，並詢問伊是否願意私下解決，經伊同意，乙○○即以手勢
    出價八萬元，因伊身上現金不夠，便向友人吳益裕商借，再透過另一友人「小葉
    」將八萬元交予乙○○，乙○○取得八萬元後，即讓伊帶回趙桂玲（見臺灣桃園
    地方法院檢察署九十三年度偵字第六二八一號卷第九頁）；於檢察官偵查中供述
    ：伊太太趙桂玲以電話聯絡伊，伊到達派出所後，員警告知伊趙桂玲涉嫌賣淫，
    要求伊規勸趙桂玲承認，乙○○以手比「八」，暗示支付八萬元即可將趙桂玲帶
    走伊即點頭表示願意支付，後伊向友人吳益裕借錢，但因心有未甘，便央請「小
    葉」之友人向警方檢舉，伊再將前開借得之現金託「小葉」交予乙○○，但伊並
    無交付賄款之意（見臺灣桃園地方法院檢察署九十三年度偵字第六二八一號卷第
    五四頁、第二八六頁、第二八七頁）；於本院審理時自承：當日係趙桂玲聯絡伊
    前往廣興派出所，乙○○要求伊進入副所長辦公室，伊在該處與乙○○達成協議
    ，當時只有渠二人在場，乙○○告訴伊現有很多假結婚之情形，並詢問伊趙桂玲
    之情形，且稱趙桂玲涉嫌賣淫，詢問伊要怎麼辦，伊即反問乙○○如何處理，乙○○即以拇指、食指及中指比「八」向伊示意，伊點頭應允，然後伊走出派出所
    開始打電話借錢（見九十三年十月六日審判筆錄）等語明確，復與證人戊○○於
    警詢中證述：伊於九十三年四月十六日晚間十時許接獲丁○○來電，表示其妻趙
    桂玲在八德分局廣興派出所，該所員警乙○○向其索款八萬元，丁○○要求伊向
    檢調機關舉發前開犯罪，又另行籌措八萬元以交付，渠等先記下鈔票號碼後，再
    由伊交予乙○○（見臺灣桃園地方法院檢察署九十三年度偵字第六二八一號卷第
    一三頁）等語相符。被告乙○○迭於偵審過程中供承其確懷疑被告丁○○與趙桂
    玲應係假結婚之名，以遂趙桂玲來臺從事賣淫之目的，二人涉有偽造文書及違反
    臺灣地區與大陸地區人民關係條例犯嫌，並其就此詢問被告丁○○，而被告丁○○亦坦承上情，則其當時身為廣興派出所員警，為職司犯罪偵查之公務員，於知
    有前開犯罪情事，自應加以查察，詎因與被告丁○○達成賄賂之期約，即未對此
    加以追查，其違背職務之情甚明。至被告乙○○雖辯稱係被告丁○○先提出賄賂
    之意，伊才加以應允云云。然查，當日為警帶回廣興派出所之己○○、趙桂玲與
    劉翠霞三人，均在該所大辦公室內接受詢問，而被告丁○○甫至該處，即受被告
    乙○○指示而進入副所長辦公室一情，為被告二人所不爭，苟被告乙○○非另有
    所圖，焉須另闢一室與被告丁○○私下接觸。況當時被告乙○○適正向被告丁○○追查渠與趙桂玲是否涉及偽造文書等犯行，被告丁○○當下應係傾注全力就此
    防衛，以免使自身罹於刑責，且案件之偵查之主導權掌握於被告乙○○手中，被
    告丁○○對客觀環境實無法掌控，在風險未明之情況下，被告丁○○應不致貿然
    對被告乙○○提出賄賂之邀約，以免徒生枝節，自以被告丁○○所稱係被告乙○○先以代表「八」之手勢向其要求八萬元賄款一節，較為可採。是被告乙○○與
    被告丁○○確有以乙○○不予追查丁○○涉嫌偽造文書及違反臺灣地區與大陸地
    區人民關係條例犯行為條件，相互期約八萬元賄賂。本件事證明確，被告犯行堪
    以認定。
三﹑核被告乙○○所為，係犯貪污治罪條例第四條第一項第五款對於違背職務之行為
    期約賄賂罪。被告丁○○非依據法令從事公務之人員，亦非受公務機關委託承辦
    公務之人，而與依據法令從事公務之乙○○就關於違背職務之行為期約賄賂之所
    為，均係犯貪污治罪條例第十一條第三項、第一項之期約賄賂罪。公訴意旨僅論
    以該條例第十一條第三項，容有未洽，惟起訴事實相同，爰依刑事訴訟法第三百
    條變更起訴法條，併予敘明。被告乙○○要求賄賂之低度行為，應為其後期約賄
    賂之高度行為吸收，不另論罪。又被告乙○○為犯行時，為桃園縣政府警察局八
    德分局廣興派出所巡佐，職司犯罪調查，其違犯貪污治罪條例第四條第一項第五
    款之罪，應依同條例第七條之規定加重其刑，除法定刑無期徒刑依法不得加重外
    ，其餘之刑均依法加重之。再犯貪污治罪條例第四條至第六條之罪，在偵查中自
    白，如有所得並自動繳交全部所得財物者，減輕其刑；又犯貪物治罪條例第十一
    條第項至第三項之罪而自首者，免除其刑；在偵查或審判中自白者，減輕或免除
    其刑，貪污治罪條例第八條第二項前段、第十一條第四項分別定有明文。查本件
    被告乙○○就其所犯對於違背職務之行為期約賄賂罪之犯行，業於偵查中自白不
    諱，已如前述，應依前開規定減輕其刑，並依刑法第七十一條之規定先加後減。
    被告丁○○雖稱曾委託戊○○代為自首云云，然自首係以對於未發覺之罪投案而
    受裁判為要件，其方式雖不限於自行投案，或託人代理自首或向非偵查機關請其
    轉送，亦無不可，但須有向該管司法機關自承犯罪而受裁判之事實，始生效力。
    經查，證人戊○○於本院審理時證稱：九十三年四月十六日晚間丁○○打電話予
    伊，稱其妻被警方押走並向其要錢，詢問伊怎麼辦，伊向丁○○建議可報案，但
    丁○○認為警察會包庇警察，且不知如何報案，伊告知丁○○伊有認識之警察可
    以報案，丁○○便要求伊代為報案。丁○○並沒有向伊表示是否同意乙○○索賄
    之要求，只是與伊討論是否報案、報案結果如何、是否要給錢等內容。伊當時向
    調查員申告伊一位友人之妻在路邊吃麵時遭警帶走，警員宣稱伊友人之妻涉嫌賣
    淫，向伊友人索取八萬元賄賂等情，伊申告當時不確定丁○○當時是否決定要交
    付賄款，且伊不知丁○○全名，只知其綽號為「阿和」，丁○○並未向伊提及業
    已同意給付賄款予乙○○等語（見本院九十三年十月六日審理筆錄），則由戊○○前開證述內容觀之，戊○○當時並不知被告丁○○之真實姓名，且不知被告丁○○是否同意乙○○索賄之要求，顯見其對被告丁○○與是否與被告乙○○期約
    賄賂之犯行未有所悉，果戊○○有代被告丁○○自首其與被告乙○○期約賄賂之
    犯行，焉有不詢問被告丁○○之真實姓名，又豈會不對二人是否達成賄賂期約之
    犯罪事實加以確認，而戊○○竟對所欲代為自首之犯罪事實全然不知，足見其向
    偵察機關報告前開事實時，僅著重於申告被告乙○○要求賄款之犯行，並無代被
    告丁○○就其期約賄賂犯行自首，故被告丁○○雖委託戊○○為其報案，然其報
    案時所申告之犯罪事實並非被告丁○○期約賄賂之犯行，尚與自首要件未合，自
    無法據此以免除其刑。惟被告丁○○迭於偵審過程中均坦承同意被告乙○○所要
    求之賄款八萬元，業已自白其期約賄賂之犯行，揆諸前開規定，得減輕或免除其
    刑。查被告丁○○為避免自身犯行為警追查，即應允被告乙○○索賄之要求，所
    為非是，惟趨吉避凶乃人情之常，其手段固有不當，然其情非無可憫，且為免除
    人民自陷罹於刑責之疑慮，勇於出面揭發公務人員非法索賄之劣行，以茲惕勵公
    務人員恪遵職守，認應對檢舉公務人員索賄犯行者以予適度保障，故援引前開規
    定免除其刑。爰審酌被告乙○○於前開行為時職司維持治安、取締不法之員警，
    竟為貪圖私利，率爾違背其職務，損及公務人員之純潔性，嚴重破壞司法人員形
    象，實無足取，惟衡其所期約之賄款僅八萬元，金額非鉅，於犯罪後旋經查獲，
    尚未造成嚴重損害，及其犯罪後坦承犯行，深表悔悟，併其素行、犯罪動機、目
    的等情狀，量處如主文所示之刑，並依貪污治罪條例第十七條之規定，併宣告褫
    奪公權三年，以示懲儆。至扣案八萬元，因被告丁○○並無交付賄款之意，僅為
    助偵查機關查察前開不法情事而虛予交付，則前開現金並非賄款，亦非貪污治罪
    條例第所稱之「所得財物」，自不另就此為沒收之諭知。
據上論斷，應依刑事訴訟法第二百九十九條第一項前段、第三百條，貪污治罪條例第
四條第一項第五款、第七條、第八條第二項前段、第十一條第一項、第三項、第四項
後段、第十七條，刑法第十一條前段、第三十七條第二項，判決如主文。
本案經檢察官謝雯璣到庭執行職務。
中　　　華　　　民　　　國　　九十三　　年　　　十　　　月　　 二十 　　日
                                    臺灣桃園地方法院刑事第九庭
                                        審判長法  官  林明洲
                                              法  官  黃斯偉
                                              法  官  何燕蓉
右正本證明與原本無異。
如不服本判決，應於判決送達後十日內向本院提出上訴狀（應附繕本），上訴於臺灣
高等法院。
                                              書記官  李雅怡
中　　　華　　　民　　　國　　九十三　　年　　　十　　　月　　 二十 　　日
附錄本案論罪科刑法條：
貪污治罪條例第四條
有下列行為之一者，處無期徒刑或十年以上有期徒刑，得併科新台幣一億元以下罰金
：
一  竊取或侵占公用或公有器材、財物者。
二  藉勢或藉端勒索、勒徵、強占或強募財物者。
三  建築或經辦公用工程或購辦公用器材、物品，浮報價額、數量、收取
    回扣或有其他舞弊情事者。
四  以公用運輸工具裝運違禁物品或漏稅物品者。
五  對於違背職務之行為，要求、期約或收受賄賂或其他不正利益者。
前項第一款至第四款之未遂犯罰之。
貪污治罪條例第七條
有調查、追訴或審判職務之人員，犯第四條第一項第五款或第五條第一項第三款之罪
者，加重其刑至二分之一。
貪污治罪條例第八條
犯第四條至第六條之罪，於犯罪後自首，如有所得並自動繳交全部所得財物者，減輕
或免除其刑；因而查獲其他共犯者，免除其刑。
犯第四條至第六條之罪，在偵查中自白，如有所得並自動繳交全部所得財物者，減輕
其刑；因而查獲其他共犯者，減輕或免除其刑。
貪污治罪條例第十一條
對於第二條人員，關於違背職務之行為，行求、期約或交付賄賂或其他不正利益者，
處一年以上七年以下有期徒刑，得併科新臺幣三百萬元以下罰金。
對於外國、大陸地區、香港或澳門之公務員，就跨區貿易、投資或其他商業活動有關
事項，為前項行為者，處五年以下有期徒刑或科新臺幣一百萬元以下罰金。
不具第二條人員之身分而犯前二項之罪者，亦同。
犯前三項之罪而自首者，免除其刑；在偵查或審判中自白者，減輕或免除其刑。
在中華民國領域外犯第一項、第二項之罪者，不問犯罪地之法律有無處罰規定，均依
本條例處罰。